臺灣臺南地方法院民事判決
110年度訴字第1770號
原      告  林春滿  

訴訟代理人  徐朝琴律師
被      告  蔡嘉哲  



            劉怡婷  


共      同
訴訟代理人  蘇明道律師
            蘇敬宇律師
            黃紹杰律師
上列當事人間請求侵權行為損害賠償事件，本院於民國111年7月
20日言詞辯論終結，判決如下：
    主  文
被告應連帶給付原告新臺幣貳拾萬元，及自民國一百一十一年一
月十三日起至清償日止，按週年利率百分之五計算之利息。
原告其餘之訴駁回。
訴訟費用由被告連帶負擔三分之一，餘由原告負擔。
本判決原告勝訴部分得假執行。但被告如以新臺幣貳拾萬元為原
告預供擔保，得免為假執行。
原告其餘假執行之聲請駁回。　
    事實及理由
一、原告起訴主張：
  ㈠訴之聲明：
  ⒈被告應連帶給付原告新臺幣（下同）60萬元，及自起訴狀繕
    本送達之翌日起至清償日止，按週年利率5％計算之利息。
  ⒉原告願供擔保，請准宣告假執行。 
  ㈡被告乙○○係原告之配偶，兩人婚後育有一名未成年女兒，婚
    姻生活尚稱和樂平祥。惟被告乙○○因向永豐商業銀行股份有
    限公司（下稱永豐銀行）申辦貸款，而認識承辦人員即被告
    甲○○，兩人於民國110年8月間開始密切交往後，被告乙○○於
    同年9月間表示其要在外租屋自住，同年10月1日搬離住家，
    且承租位在摩根168大樓之門牌號碼臺南市○區○○○路○段000
    號2樓之16房屋（下稱系爭租屋處）居住，棄原告及未成年
    女兒於不顧。被告甲○○明知被告乙○○已經結婚，其竟不知避
    嫌，常於晚上前往系爭租屋處，與被告乙○○幽會，渠等在公
    共場所也有如情侶般之互動親密行為，已逾越普通朋友之社
    交範疇，而屬不正常往來。被告乙○○未遵守夫妻間之誠實義
    務，而與被告甲○○發生婚外情，並向法院聲請調解，要與原
    告離婚，不願回歸家庭，使原告苦心經營之婚姻因此破碎，
    侵害原告本於配偶關係之身分法益且情節重大，致原告精神
    上受有相當程度之痛苦，爰依民法第184條第1項、第185條
    第1項前段、第195條第1項前段及第3項規定，請求被告連帶
    賠償精神慰撫金60萬元。 
二、被告則以下列情詞資為抗辯：
  ㈠聲明：
  ⒈原告之訴駁回。
  ⒉如受不利判決，被告願供擔保，請准宣告免為假執行。 
  ㈡被告間僅係有業務往來關係之朋友，被告甲○○不知悉原告與
    被告乙○○間之婚姻關係仍存在。被告乙○○與原告因婚後有諸
    多摩擦，而於110年4月間協議離婚，原告同意與被告乙○○分
    居，並約定由原告照顧未成年女兒，被告乙○○每月給付1萬2
    ,000元給原告。
  ㈢被告間絕無逾越一般男女基於朋友關係之正常社交應有之分
    際。被告乙○○否認其與被告甲○○之關係並非如原告想像等語
    即明。縱被告乙○○再三向原告解釋：「我跟他沒有發生任何
    關係」、「…我們的關係沒有妳想像的那麼深，那都是你自
    己想像的」、「我覺得你搞錯人了」，原告卻依然故我，被
    告乙○○氣憤無奈之餘，才隨口敷衍原告：「我不想辯解這個
    」、「嗯，好」、「…」等語。再者，被告乙○○之道歉，是
    針對原告所述：「…依舊囂張每天出去到半夜」等語回應，
    並非針對其與被告甲○○有何不正常往來之回應（原證1）。
  ㈣原告提出照片及影片中之男女並非被告二人，並否認其形式
    上真正。且影片中男女二人之互動，僅為用餐、購物、幫忙
    搬運物品或共乘交通工具之行為，未有牽手、接吻等男女情
    愫行為，並未逾越一般男女基於朋友關係之正常社交應有分
    際。
  ㈤且由永豐銀行之函覆內容，可知被告間之往來並未逾越男女
    交往份際。被告間為朋友關係，朋友來往本來就會進出彼此
    之處所，被告間之摸頭行為可能是因為對方頭上有東西，幫
    忙撥一下，不能因而認定有逾越男女間之份際。被告在停車
    場有摟腰行為，僅係被告乙○○要搭乘被告甲○○之機車。
三、本院得心證之理由：
　㈠按因故意或過失，不法侵害他人之權利者，負損害賠償責任
    ；故意以背於善良風俗之方法，加損害於他人者亦同；數人
    共同不法侵害他人之權利者，連帶負損害賠償責任。不法侵
    害他人基於父、母、子、女或配偶關係之身分法益而情節重
    大者，被害人雖非財產上之損害，亦得請求賠償相當之金額
    ；民法第184條第1項、第185條第1項前段、第195條第3項準
    用第1項前段分別定有明文。次按婚姻係以夫妻之共同生活
    為其目的，配偶應互相協力保持其共同生活之圓滿安全及幸
    福，而夫妻互守誠實，係為確保其共同生活之圓滿安全及幸
    福之必要條件，故應解為配偶因婚姻契約而互負誠實之義務
    ，配偶之一方行為不誠實，破壞共同生活之圓滿安全及幸福
    者，即為違反因婚姻契約之義務而侵害他方之權利（最高法
    院55年台上第2053號民事判例參照）。是侵害配偶關係所生
    身分法益之行為，並不以通姦行為為限，倘夫妻任一方與他
    人間存有逾越朋友交遊等一般社交行為之不正常往來，甚而
    肌膚之親，其行為已逾社會一般通念所能容忍之範圍，已達
    破壞婚姻共同生活之圓滿安全及幸福之程度，即足當之。
　㈡原告主張被告間互動親密、係逾越普通朋友社交範圍之不正
    常往來，侵害原告之配偶權且情節重大等語。經查：
　⒈查原告與被告乙○○係夫妻，於103年9月5日結婚，育有一未成
    年子女乙情，有二人之個人戶籍資料在卷可佐（本院卷第33
    -35頁）。次查，被告乙○○曾於107年8月27日向永豐銀行申
    請信用貸款80萬元，承辦人為被告甲○○，被告乙○○當時在申
    請書上記載配偶係原告等情，有永豐銀行信用貸款申請書、
    信用借款約定書、信貸撥款申請書、客戶基本資料表在卷可
    參（本院卷第201-213頁），顯見被告甲○○在被告乙○○申辦
    貸款時，業已知悉其係有配偶之人。
　⒉被告乙○○與原告曾於110年8月19日使用LINE對話如下：被告
    乙○○：「我錯在我不該沒和你清楚就和其他人有逾越朋友關
    係。所以我不對，我感到很抱歉。」原告：「你從7/16（五
    ）~8/16（一），跟那女的出去半夜到家，這就是出軌，你
    知道嗎？」被告乙○○：「我不想辯解這個，我們的關係沒有
    你想像的這麼深，那都是你自己想像的。她也不承認我們之
    間有任何關係，只是互有好感這樣而已。」原告：「7/24（
    六）凌晨3點到家，我問你去哪你說屏東。然後跟你吵架是
    因為7/17（六）你也是凌晨3點到家。但是7/24吵架完你沒
    有改進依舊囂張每天出去到半夜。」被告乙○○：「我就不想
    待在家裡。」原告：「這只是藉口因為跟那女的出去在這之
    前你晚上還會在家陪小孩。」被告乙○○：「好，也對。然後
    呢？我太囂張，我道歉。但不是每次都是跟他出去，這個我
    要澄清」原告：「90％以上」，被告乙○○：「嗯，好」原告
    ：「那女的知道你有家室，白天還打電話給你，你就走到外
    面去講電話，那女的你不覺得很囂張嗎？你也沒有避險（嫌
    ）好幾次都這樣，你有顧慮到我的感受嗎？」原告：「為什
    麼你每一段都不能斷乾淨再發展另一段，這不是第一次。」
    被告乙○○：「這次真的是意外，而且根本沒有想像中那樣…
    」等情，有原告提供之LINE對話內容在卷可參（本院卷第69
    -71頁），堪認屬實。是被告乙○○自承多次半夜離家與被告
    甲○○見面互動之情事，且互有好感，堪認被告間應有逾越普
    通朋友關係交往之事實存在。
　⒊又被告乙○○於110年9月3日21時33分許，在7-11便利商店摟著
    被告甲○○的腰，一起選購商品後，再由被告乙○○開車搭載被
    告甲○○離開，互動親密。被告二人於110年9月6日19時48分
    許一起用餐，餐後於同日20時30分許至公園聊天，之後由被
    告乙○○騎乘機車搭載被告甲○○離去。被告二人自110年10月2
    日起至10月17日止，多次於深夜進出系爭租屋處大樓，且被
    告乙○○於同年10月8日凌晨1時8分許，有用手撫摸被告甲○○
    的手臂及頭髮。被告乙○○於110年10月9日17時9分許，駕駛
    其所有之車號000-0000號自小客車進入大樓地下室停放，被
    告甲○○則於同日17時20分許，騎乘其所有之車號000-0000號
    機車前往賜伯大樓地下室停放，再由被告乙○○於同日17時28
    分許，駕駛上開汽車載被告甲○○外出，嗣於同日21時29分許
    ，換由被告甲○○騎乘上開機車搭載後方摟著其腰之被告乙○○
    自大樓地下室離去等情，有原告提供之監視器或錄影翻拍畫
    面、錄影光碟、交通部公路總局嘉義區監理所臺南監理站11
    1年5月10日嘉監南站字第1110109141號函附之上開汽車、機
    車車籍查詢資料、摩根168大樓111年5月11日摩根字第11105
    1101號函（本院卷第73-139、189-195頁）。顯見被告二人
    確有約會互動親密之舉動，且被告甲○○深夜多次與被告乙○○
    進出系爭租屋處，難認係討論銀行貸款業務而為互動，應認
    被告間之上開行為，業已侵害原告之配偶權，而破壞原告與
    被告乙○○間婚姻生活圓滿幸福之狀態。
　⒋被告固否認上開影片中男女非被告二人，然影片中出現之汽
    車、機車確為被告乙○○、甲○○所有，且被告亦不願提出其照
    片供法院比對，應認影片中男女確為被告二人無訛。
　⒌準此，被告間確存有逾越朋友交遊等一般社交行為之不正常
    往來，甚至肌膚之親，已對原告基於被告乙○○配偶之身分法
    益造成侵害，而屬情節重大，是原告主張被告應連帶賠償其
    非財產之損害，核屬有據。
  ㈢再按慰撫金之酌給標準與財產上損害之計算不同，然非不可
    斟酌雙方身分資力與加害程度，及其他各種情形核定相當之
    數額；又民法第195條第1項所謂之「相當金額」，應以實際
    加害情形及被害人之身分、地位、與加害人經濟狀況等關係
    定之（最高法院51年度台上字第223號、47年度台上字第122
    1號民事判例意旨參照）。查原告二、三專畢業，110年度所
    得為203,282元，名下財產總額1,555,889元；被告乙○○碩士
    肄業，110年度所得為473,030元，名下財產總額1,446,490
    元；被告甲○○大學畢業，係永豐銀行行員，110年度所得為8
    33,514元，名下財產總額151,540元，有兩造個人戶籍資料
    （本院卷第33-35、229頁）及本院依職權調閱之稅務電子閘
    門財產所得調件明細表在卷可佐。本院審酌兩造之身分、地
    位、教育程度、經濟能力及被告二人有逾越社交份際之不正
    常往來情形，而造成原告精神上痛苦等情，認原告請求被告
    連帶給付精神慰撫金應以20萬元為適當，至逾此數額之賠償
    請求，即屬無據。　　
四、綜上所述，原告依據侵權行為法律關係，請求被告給付原告
    20萬元，及自起訴狀送達翌日即111年1月13日（本院卷第49
    頁）起至清償日止，按週年利率百分之5計算之利息，為有
    理由，應予准許，逾此部分之請求，為無理由，應予駁回。
五、兩造其餘主張、陳述及所提之證據暨攻擊防禦方法，經本院
    斟酌後，認為均不足以影響本判決之結果，無庸再逐一予以
    論列，併此敘明。
六、至原告陳明願供擔保以代釋明，聲請宣告假執行，經核原告
    勝訴部分所命之給付在50萬元以下，本院爰依民事訴訟法第
    389條第1項第5款之規定，依職權宣告假執行，原告就該部
    分聲請宣告假執行僅係促使本院職權之發動，本院自無庸為
    准駁之裁判，至原告其餘部分假執行之聲請，因訴之駁回而
    失所附麗，應予駁回。另依被告之聲請，酌定如主文第4項
    後段所示之相當擔保金額，准予被告得預供該擔保金額免為
    假執行。
七、訴訟費用負擔之依據：民事訴訟法第79條、第85條第2項。
中　　華　　民　　國　　111 　年　　8 　　月　　5 　　日
                  民事第一庭　法  官　陳尹捷
以上正本係照原本作成。
如不服本判決，應於判決送達後20日內，向本院提出上訴狀並表
明上訴理由，如於本判決宣示後送達前提起上訴者，應於判決送
達後20日內補提上訴理由書（須附繕本）。
如委任律師提起上訴者，應一併繳納上訴裁判費。  　　　　　
中　　華　　民　　國　　111 　年　　8 　　月　　5 　　日
                              書記官　曾美滋